【裁判字號】    88,訴,3057
【裁判日期】    890824
【裁判案由】    給付貨款
【裁判全文】
臺灣高雄地方法院民事判決  八十八年度訴字第三○五七號
    原      告  巧新工業股份有限公司
    法定代理人  丙○○
    訴訟代理人  甲○○律師
                王進勝律師
                游雪莉律師
                陳慧錚律師
    被      告  開傑實業有限公司      設台北市信義區○○○路○段550號9樓
                乙○○                住台北市○○○路○段30巷112號1樓
    訴訟代理人  王叡齡律師
                黃順天律師
右當事人間給付貨款事件，本院判決如左：
    主    文
被告應給付原告新台幣佰陸拾肆萬玖仟捌佰玖拾元及自民國八十九年一月二十八
日起至清償日，按週年利率百分之五計算之利息。
原告其餘之訴駁回。
訴訟費用由被告負擔二十分之十九、其餘由原告負擔。
本判決原告勝訴部分於原告以新台幣壹佰貳拾貳萬元供擔保後得假執行。
原告其餘假執行之聲請駁回。
    事    實
甲、原告方面：
一、聲明：求為判決（一）被告應給付原告新台幣（下同）三百六十四萬九千八百九
    十三元及自八十七年八月二十一日起至清償日止，按週年利率百分之五計算之利
    息。（二）原告願供擔保請准宣告假執行。
二、陳述：
（一）按「因契約約涉訟者，如經當事人定有債務履行地者，得由該履行地之法院管
      轄」民事訴訟法第十二條定有明文。本件被告營業所雖設在台北市，惟兩造約
      定交貨之地點為設於高雄市加工出口區○○街四之二號之開傑技研國際股份有
      限公司，故依前開規定，本院對本件訴訟有管轄權。
（二）被告自八十七年五月迄八十七年八月底止，陸續向原告訂購五批貨物，貨款金
      額總計四百十二萬一千零五十一元，被告以貨物有瑕疪為由，陸續退回四十七
      萬一千一百五十八元之貨物，原告為免訴訟程序曠日費時，而無法實際滿足自
      身債權，故就被告退貨部分不爭執，自願將退貨金額從應收貨款中扣除，是以
      原告應收貨款為三百六十四萬九千八百九十三元。
（三）綜上，被告尚積欠原告貨款三百七十一萬二千八百十六元，又原告最後一次向
      被告請款之日期為八十七年八月二十日，為方便法定遲延利息之計算，均以八
      十七年八月二十一日為利息起算日。
三、證據：提出銷退（折讓）貨總表、統一發票五紙、營業人折讓證明單四紙等為證
    。
乙、被告方面：
一、聲明：求為判決（一）原告之訴駁回。
二、陳述：
（一）被告本與訴外人鍵台精密工業股份有限公司有業務往來，因該公司經營不善，
      故由原告承租廠房及要求代接訂單，但為免鍵台公司所積欠之款項無法求償，
      故協議自兩造日後訂單貨款中提列百分之五十做為代償金額，亦即被告之所以
      與原告業務往來，代償因素為主要原因，否則以原告分批交貨且嚴重遲延，屢
      次造成日商方面遲延交貨問題嚴重。
（二）八十七年三月上旬，因雙方採購契約書協議即將屆滿，故原告負責人及副總經
      理黃良平聯袂至被告公司要求繼續延長該採購協議三個月，被告允諾，故該協
      議書有效期間延至八十七年六月十二日。原告於另案爭執採購單為要約，並未
      簽回故未承諾，進而主張採購單與系爭買賣無涉，惟本案為證明買賣關係，卻
      提出採購單為證，顯然矛盾，事實上採購單附註第三點載有「請於三日內將訂
      單簽回，否則視同同意」，而依雙方交易習慣，原告未簽回訂單，但亦送貨、
      開立發票及請款者大有所在，不能以未簽回即否認該契約之效力，退步言之，
      若無採購及同意，則原告之請求權基礎何在。
（三）原告所請求之款項，憑證編號第三一、三二及三五號，原本發票分別為ＰＢ0
      0000000、ＰＢ00000000及ＡＤ00000000號後分別更
      換成新的憑證，而該批貨之採購時間均八十七年三月十八日，尚在延長期限內
      ，可扣抵九十一萬三千二百元；憑證編號三三號，開立發票日為八十七年五月
      三十日，故無論何時採購均可適用延長期限折抵之列，故可折抵一十四萬六千
      一百七十二元；至編號四二之採購單，因時日久遠（極可能是向鍵台公司採購
      的）被告仍在查證中，惟連同開傑技研國際股份有限公司所折抵之二百七十五
      萬九千零三十二元，則僅折抵三百八十一萬八千四百零四元，尚不足協議書上
      之三百九十一萬九千一百七十五元。
（四）由於原告所交付之貨品除日期嚴重落後外，更多瑕疵，故遭日本公司退貨或欲
      扣款，而金額仍在統計中，而早在八十七年九月十四日即已通知原告，故縱有
      餘款亦尚無法給付予原告，此乃因採購單上均載有「請準時交貨，如有延遲賣
      方需負擔延遲所產生之空運費及國外客戶所要求之銷售損失」約定。
（五）被告對原告所提出發票之真正均不爭執。
三、證據：提出採購單三紙、被告公司函、履約協議書、求償書等為證，並聲請訊問
    證人黃良平及許世武。
    理    由
一、本件原告主張被告自八十七年五月迄八十七年八月底止，陸續向原告訂購五批貨
    物，貨款金額總計四百十二萬一千零五十一元，被告以貨物有瑕疪為由，陸續退
    回四十七萬一千一百五十八元之貨物，原告為免訴訟程序曠日費時，而無法實際
    滿足自身債權，故就被告退貨部分不爭執，自願將退貨金額從應收貨款中扣除，
    又原告最後一次向被告請款之日期為八十七年八月二十日，為方便法定遲延利息
    之計算，均以八十七年八月二十一日為利息起算日，爰依兩造間買賣之法律關係
    ，請求被告給付三百六十四萬九千八百九十三元，及自原告最後一次請款之翌日
    即八十七年八月二十一日起至清償日止之法定遲延利息。被告則就兩造間買賣契
    約書及原告所提發票之真正均不爭執，惟以依兩造合約約定扣款及退貨計算結果
    ，原告應不得再請求被告給付貨款等語，資為抗辯。
二、原告主張被告自八十七年五月至八十七年八月底止，陸續向原告購買五批貨物，
    且積欠貨款之事實，業據提出銷退（折讓）貨總表、統一發票五紙、營業人折讓
    證明單四紙等為證。而被告就原告所提出發票之真正亦不爭執其真正，自應認為
    真實。是本件兩造爭執重點厥為(一)原告主張積欠之貨款總額是否正確？(二)被告得
    否主張依採購契約書就貨款中扣款百分之五十(三)被告主張得行使扣抵之金額是否
    依法有據及被告以遭日本方面退貨係因原告供貨遲延，應自原告貨款中扣除是否
    有理。經查：
  (一)原告主張被告積欠貨款之事實，業據提出統一發票共五紙為證，且為被告所不爭
    執，自應信為真實，且原告就退貨折讓亦已自行扣除其中退貨金額四十七萬一千
    一百五十八元，被告雖以前詞置辯，惟經核被告所提出之採購單其抬頭均記載為
    開傑技研國際股份有限公司，且係該公司內部所為之採購記錄，顯與被告無關，
    被告自不能據為與原告核帳之憑證，是被告既對原告所提出發票真正並不爭執，
    原告主張之貨款金額，自應認屬真實。
  (二)被告雖另以兩造間採購契約書第二條明載「乙方同意每次出貨物之貨款中百分之
    五十作為代償鍵台公司積欠甲方債務新台幣三百九十一萬九千一百七十五元至扣
    抵完止」，而主張其得扣抵所有貨款金額之百分之五十，惟查被告並未於本案提
    出所謂之採購契約書，而依原告於本院八十九年訴字十二號所提出之採購契約書
    ，其契約之兩造當事人分別為甲方開傑技研國際股份有限公司及乙方巧新工業股
    份有限公司，亦難認與本件被告有關，是被告以所謂之採購契約書第六條明文約
    定「本合約有效期自八十六年十二月十二日至八十七年三月十二日止」並經延長
    至八十七年六月十二日，即與本件無涉，被告此部分所辯為無理由。
  (三)被告另以原告之供貨遲延以致被告之貨物遭日本方面退貨，惟被告並未提出任何
    向原告催告給付遲延之證明；被告雖提出履約協議書，惟該協議書之當事人分別
    為為甲方開傑技研國際股份有限公司及乙方巧新工業股份有限公司，亦難認與本
    件被告有關，況被告所提出日本方面之求償書所記載之退貨則分別為一九九九年
    、二０００年二月、二０００年八月，兩者相距日期至少均在四月以上，最後一
    次甚且已隔二年之久，是縱被告所提出日本方面之退貨求償書為真正，顯亦無法
    證明與兩造間系爭貨物之瑕疵有關，是本院認被告聲請訊問日商高纖股份有限公
    司台灣分公司許世武以證明前揭求償書是否真正，即無必要傳訊之必要。
三、惟按應付利息之債務，其利率未經約定，亦無法律可據者，週年利率為百分之五
    ；又給付無確定期限者，債務人於債權人得請求時，經其催告而未為給付，自受
    催告時起，負遲延責任。其經債權人起訴，或依督促程序送達支付命令者，與催
    告有同一之效力；民法第二百零三條、第二百二十九條第二項定有明文。本件兩
    造並未就貨款債務之利息有所約定，而原告雖主張其最後一次向被告請款之日期
    為八十七年八月二十日，然並未提出任何催告被告付款之證明，自應以本件起訴
    狀繕本送達翌日視為被告負遲延責任之開始，本件起訴狀繕本係於八十九年一月
    二十七日送達被告，有送達證書一紙附卷可按，是原告請求被告應自八十九年一
    月二十八日起按週年利率百分之五計算之法定遲延利息，依法並無不合。
四、綜上所述，本件原告本於兩造間買賣契約之法律關係，請求被告給付貨款在三百
    六十四萬九千八百九十三元及自八十九年一月二十八日起至清償日，按週年利率
    百分之五計算之利息範圍內，為有理由，逾此部分之請求，尚屬無據，應予駁回
    。
五、本件因事證已明，被告聲請訊問證人黃良平，因無法送達，且認並無必要，及兩
    造其餘主張陳述及攻擊防禦方法，核與判決結果無涉，爰不一一贅述。
六、原告陳明願供擔保，聲請宣告假執行，經核就原告勝訴部分並無不合，爰酌定相
    當擔保金額准許之；至原告敗訴部分，其假執行之聲請亦所失所依附，應併予駁
    回。
據上論結：本件原告之訴為一部有理由、一部無理由，依民事訴訟法第七十九條但書
、第三百九十條第二項、第三百九十二條，判決如主文。
中      華      民      國    八十九    年      八      月    二十四    日
                              臺灣高雄地方法院民事第六庭
~B法      官  林玉心
右為正本係照原本作成。
如不服本判決，應於送達後廿日內，向本院提出上訴狀並表明上訴理由，如於本
判決宣示後送達前提起上訴者，應於判決送達後十日內補提上訴理由書（須附繕本）。
中      華      民      國    八十九    年      八      月     二十四   日
~B法院書記官  鄭裕一


司法院資訊處製作；財團法人民間司法改革基金會備份。
